臺灣屏東地方法院刑事判決
111年度金訴字第161號
公  訴  人  臺灣屏東地方檢察署檢察官
被      告  王清芸


上列被告因洗錢防制法等案件，經檢察官提起公訴（110年度偵
字第11012號），本院判決如下：
    主  文
本件免訴。
    理  由
一、公訴意旨略以：被告王清芸可預見金融帳戶之金融卡及密碼
    交予陌生人士使用，常與財產犯罪密切相關，可能遭犯罪集
    團利用以遂行詐欺犯罪，以及隱匿、掩飾渠等犯罪所得財物
    或財產上利益之目的，竟基於幫助詐欺取財及幫助洗錢之不
    確定故意，於民國110年4月中旬之某日14時至15某時，在址
    設屏東縣○○鄉○○路00○0號之「統一便利商店欣佳和門市」內
    ，將其所申設之中華郵政股份有限公司屏東潮州郵局局號00
    00000號、帳號0000000號帳戶（下稱本案帳戶）提款卡，寄
    交真實姓名年籍不詳之詐騙集團成員使用，並以LINE通訊軟
    體告知其提款卡密碼。該詐騙集團成員取得系爭郵局帳戶之
    提款卡及密碼後，即共同意圖為自己不法之所有，基於詐欺
    取財之犯意聯絡，由詐騙集團成員於110年4月9日某時，撥
    打電話予告訴人李姵誼，冒稱係「GOMAJI」之客服人員並向
    告訴人施以詐術，誆稱：因新進人員疏失，將下單給廠商之
    購買人登記在告訴人名下，廠商將會向告訴人收取新臺幣（
    下同）1萬1250元之費用云云，並將電話轉由另一冒稱係國
    泰世華銀行客服人員之詐騙集團成員接續通話，該名接續通
    話之詐騙集團成員向告訴人騙稱：要協助告訴人止付信用卡
    云云，致告訴人陷於錯誤，於110年4月16日00時10分許，將
    4萬9127元匯入被告所申設之上開郵局帳戶內，並旋遭提領
    一空。因認被告涉犯刑法第30條第1項前段、同法第339 條
    第1項之幫助詐欺取財罪嫌及刑法第30條第1項前段、洗錢防
    制法第14條第1項之幫助洗錢罪嫌等語。
二、按案件曾經判決確定者，應諭知免訴之判決，刑事訴訟法第
    302條第1款定有明文。此項原則，關於實質上一罪或裁判上
    一罪，均有其適用。想像競合犯係裁判上之一罪，其一部分
    犯罪事實曾經判決確定者，其效力當然及於全部。故檢察官
    復將其他部分重行起訴，自應諭知免訴之判決（最高法院11
    1年度台非字第92號判決意旨參照）。
三、經查：
　㈠被告基於幫助他人犯詐欺取財及洗錢之不確定故意，於110年
    4月16日前之某時，在屏東縣萬巒鄉佳佐村某統一超商，將
    其申設之合作金庫商業銀行帳號000-0000000000000帳戶（
    下稱合庫帳戶）提款卡，寄交真實姓名年籍不詳之詐騙集團
    成員使用，並以LINE告知提款卡密碼，前開詐騙集團成員共
    同意圖為自己不法之所有，基於詐欺之犯意聯絡，分別詐欺
    被害人潘薇如、姬得凱，該2人因而陷於錯誤，分別於110年
    4月15日16時59分、4月16日，陸續依指示匯入款項至合庫帳
    戶，旋遭提領一空等情，業經本院判決確定在案，有本院11
    1年度金簡字第7號（下稱前案）判決書、臺灣高等法院被告
    前案紀錄表在卷足考，復經本院依職權調取前案卷宗核閱屬
    實，是被告因其提供合庫帳戶予詐騙集團成員，於上開前案
    經判決處刑確定等情，首堪認定。
　㈡次查，被告就提供本案帳戶之提款卡予真實姓名年籍不詳之
    詐欺集團成員使用等情，固為其所是認（見本院卷第39頁）
    。惟查，被告於前案偵查及本院準備程序中供稱：我是110
    年4月16日前把合庫提款卡寄給對方，對方叫我用寄的，在7
    -11佳佐店用ibon序號印單子寄店到店的方式等語（見臺灣
    屏東地方檢察署110年度偵字第11012號第20頁、前案卷第45
    頁），而被告於本案偵查中供稱：我大約是110年4月中旬某
    日，大概是14時至15時許，在屏東縣萬巒鄉佳佐村7-11便利
    商店（欣佳和門市）提供寄給對方，我要辦貸款等語（見臺
    灣屏東地方檢察署110年度偵字第11012號卷第78頁），被告
    復於本院供稱：我之前曾交出合作金庫而被判處緩刑，合庫
    帳戶與本案郵局帳戶是同一天一起寄出去的等語（見本院卷
    第39頁），輔以本案告訴人亦是於110年4月16日0時10分許
    ，因遭本案詐欺集團成員詐欺而依指示匯款至本案帳戶等情
    ，已經證人即被害人李姵宜於警詢中證述明確（見彰警分偵
    字第1100022718E號卷第21至25頁），與前案被害人姬得凱
    、潘薇如遭詐欺匯款時間密切接近，準此足見，被告確實係
    一併將其本案帳戶及合庫帳戶之提款卡，在同一時間、同一
    便利商店，寄交予詐騙集團成員使用等節，已堪認定。是公
    訴意旨認被告提供本案帳戶提款卡而觸犯刑法第30條第1項
    前段、同法第339條第1項幫助詐欺取財、同法第30條第1項
    前段、洗錢防制法第14條第1項之幫助洗錢罪嫌等情，核與
    前案確定判決所載之幫助詐欺取財、洗錢之事實，均是同一
    提供帳戶之提供行為而屬同一幫助犯行，即可確定。
　㈢從而，前案經論罪科刑部分，與本案被告被訴幫助詐欺、洗
    錢部分，具想像競合犯之裁判上一罪關係，揆諸前揭之說明
    ，本件被告被訴之犯罪事實，自為前案確定判決之既判力所
    及，爰不經言詞辯論，逕為免訴之諭知。
據上論斷，應依刑事訴訟法第302條第1款、第307條，判決如主
文。
中　　華　　民　　國　　111 　年　　9 　　月　　21　　日
                  刑事第五庭  審判長法  官  黃柏霖
　　　　　　　　　　　　　　　　　　法  官  李宛臻
　　　　　　　　　　　　　　　　　　法  官  林育賢
以上正本證明與原本無異。
如不服本判決應於收受判決後20日內向本院提出上訴書狀，並應
敘述具體理由；其未敘述上訴理由者，應於上訴期間屆滿後20日
內向本院補提理由書（均須按他造當事人之人數附繕本）「切勿
逕送上級法院」。
中　　華　　民　　國　　111 　年　　9 　　月　　22　　日
                                    書記官  林艾彤